臺灣臺北地方法院交通事件裁定　　　　　　　　　　九十一年度交聲字第四七三號
　　異　議　人
　　即受處分人　甲○○
右列異議人即受處分人因違反道路交通管理處罰條例案件，對於台北市交通事件裁決
所民國九十一年三月一日所為之處分（原處分：北市裁三字第裁二二─ＡＢＸ○八四
五○九號），聲明異議，本院裁定如左：
        主  文
異議駁回。
        理  由
一、按汽車駕駛人飲酒後其吐氣所含酒精成份超過每公升○．二五毫克以上者，不得
    駕車，道路交通安全規則第一百十四條第二款定有明文。再者，汽車駕駛人，駕
    駛汽車經測試檢定酒精濃度超過規定標準者，處新台幣（下同）一萬五千元以上
    六萬元以下之罰鍰，並當場禁止其駕駛及吊扣駕駛執照一年，道路交通管理處罰
    條例第三十五條第一項第一款亦有明文。如汽車駕駛人駕駛汽車經測試檢定酒精
    濃度超過規定標準者，依違反道路交通管理事件統一裁罰標準及處理細則第四十
    四條第一項及違反道路交通管理事件統一裁罰標準表之規定，根據行為人：所
    駕駛汽車之種類（機器腳踏車、小型車、大型車）；經測試檢定出之酒精濃度
    ；及有無在應到案日期前到案等三項因素，決定對行為人所處罰鍰之數額；如
    行為人係駕駛小型車，經測試檢定其吐氣所含酒精濃度超過每公升○．二五毫克
    以上未滿○‧四毫克，而未在應到案日期前到案聽後裁決者，應對該行為人處以
    二萬七千元之罰鍰，並吊扣其駕駛執照一年。
二、交通違規事件裁罰案件，性質上屬於交通行政主管機關本於職權就公法上具體事
    件所為之決定而對外直接發生法律效果之單方行政行為。公法之適用，以明文規
    定適用者為限，公法未設有明文者，自不得以他法之規定而類推適用，此乃適用
    法律之原則，行政法院著有六十年判字第四一七號判例可參。而行政法有關新舊
    法之適用，原則採「實體從舊，程序從新」主義，亦有最高行政法院八十五年度
    判字第一五○號裁判意旨可按。查道路交通管理處罰條例並無類於稅捐稽徵法第
    四十八條之三「納稅義務人違反本法或稅法之規定，適用裁處時之法律。但裁處
    前之法律有利於納稅義務人者，適用最有利於納稅義務人之法律」之規定，自不
    得類推適用「從新從輕」之原則。職此，本件裁判時，道路交通管理處罰條例第
    三十五條，雖已於民國九十一年七月三日公布修正，並自同年六月一日起施行，
    ，然依行政「實體從舊，程序從新」之原則，尚無比較新舊法之問題，核先敘明
    。
三、本件異議人即受處分人甲○○於九十年十一月二十一日上午四時十四分許，於飲
    酒後，駕駛車號ＥＲ─四五三○號自用小客車，行經台北市市○○道○段一○六
    號前，為台北市政府警察局大安分局警備隊員警彭鈞睦發覺尾隨攔檢，經測試檢
    定受處分人飲酒後之吐氣所含酒精濃度為每公升○．三四毫克，員警乃當場以受
    處分人違反道路交通管理處罰條例第三十五條第一項第一款規定掣單舉發（受處
    分人拒絕簽名）。嗣受處分人未於應到案日期（即九十年十二月十六日）內繳納
    罰鍰或到案聽後裁決，遲至九十一年二月七日始向原處分機關提出申訴，嗣經原
    處分機關函請舉發單位即台北市政府警察局大安分局調查後，原處分機關依據受
    處分人陳述之理由，並參酌舉發單位意見，認定受處分人確有前開違規行為，乃
    依道路交通管理處罰條例第三十五條第一項第一款、違反道路交通管理事件統一
    裁罰標準表之規定，於九十一年三月一日裁處受處分人二萬七千元之罰鍰，並吊
    扣其駕駛執照十二個月。有台北市政府警察局舉發違反道路交通管理事件通知單
    （北市警交大字第ＡＢＸ○八四五○九號）、吐氣酒精濃度測試紀錄單、交通違
    規不服取締申訴書、台北市政府警察局大安分局九十一年三月七日北市警安分交
    字第○九一六一○○五八○○號書函、台北市交通事件裁決所違反道路交通管理
    事件裁決書（北市裁三字第裁二二─ＡＢＸ○八四五○九號）、中華民國郵政掛
    號郵件收件回執等件在卷可稽。
四、訊據異議人即受處分人甲○○固不否認於右揭時地，飲酒後經警施以酒精濃度檢
    定測試，其結果吐氣所含酒精濃度為每公升○．三四毫克之事實，惟矢口否認有
    何飲酒後駕駛汽車之情事，辯稱：伊將上開自小客車停放在台北市市○○道○段
    路旁，始與朋友前往台北市○○○路○段一八一巷十弄巷口之麵攤吃宵夜，並飲
    用些許啤酒，餐後步行返回停車處，並在上開自小客車內繼續聊天，因尚未決定
    下一個目的地，故根本未將汽車駛離原停車處，員警駕駛警車駛至，伊雖一再聲
    明未駕駛車輛，員警仍執意對伊施以酒測，伊自認並無違規事由，故拒絕在罰單
    上簽名云云。經查：
（一）本件受處分人於右揭時地，飲酒後駕駛上開自用小客車，經巡邏員警彭鈞睦攔
      檢施以酒測，發覺其吐氣所含酒精濃度成份為每公升○．三四毫克一情，業據
      證人即舉發員警彭鈞睦於本院調查中結證：「（問：舉發情形如何？）當天凌
      晨四點十四分，在市○○道一○六號前發現這輛自小客車行進狀況是走走停停
      ，我們攔車時他正要靠路邊停車，或許是要找車位我們不清楚，我印象中有二
      、三位乘客請他們出示行照駕照，他們拿證件時，我們聞到酒味，請他下車臨
      檢，測出○．三四毫克。‧‧‧（問：駕駛者何人？）就是受處分人。‧‧‧
      攔查時我們看到他正好有空位就停入路邊車距的空隙。‧‧‧我們不會特定去
      攔某輛車，行進間，我們尾隨他的車」等語綦詳（見本院九十一年七月五日訊
      問筆錄）。誠如受處分人於本院調查中所自承舉發員警當時進行酒測並非定點
      攔檢（見本院九十一年七月五日訊問筆錄），在受處分人所駕駛之上開車輛既
      非贓車，又無其他參與交通違規之情形下，倘當時毫無有相當理由足信受處分
      人有酒後駕駛汽車之客觀情狀，衡情員警當無刻意對其車輛進行攔停並實施酒
      精測試之可能，此觀之台北市政府警察局大安分局九十一年三月七日北市警安
      分交字第○九一六一○○五八○○號書函所載：「警察人員依行車狀況判斷後
      攔檢酒測」等語即明。況以舉發員警與受處分人素不相識，並無甘冒偽造文書
      及偽證刑責，誣指受處分人飲酒後駕駛汽車之必要，自當信證人彭鈞睦於本院
      審理中所證：「當天凌晨四點十四分，在市○○道一○六號前發現這輛自小客
      車行進狀況是走走停停，我們攔車時他正要靠路邊停車」等語一節，確非子虛
      。
（二）第查，受處分人向原處分機關提出不服取締之申訴時，原辯稱：「該日，本人
      確實喝酒，也因喝酒自覺不宜開車，故將車輛停靠路邊未駕駛亦正下車準備離
      去‧‧‧」云云，有卷附交通違規不服取締申訴書可稽，於提出異議後，卻改
      稱「眾人即步行返回停車處，並在聲明人所有之前開自小客車內繼續聊天，鑑
      於眾人尚未決定下一個目的地去向，是以聲明人根本並未將該汽車駛離原停處
      」云云，前者指稱為警攔檢之際，「正下車準備離去」，顯指已經決定下車後
      之去向，其後翻異前詞，改稱「尚未決定下一個目的地去向」，並在「自小客
      車內繼續聊天」，前後所辯不一。由此，亦不難窺見受處分人試圖隱瞞事實之
      情。況按交通警察摯發舉發違反道路交通管理處罰條例所列違規事實，本質上
      為行政處分，係公務員基於職務上權力，依法就特定具體事件所為具公法上效
      果之單方面行政行為，基於公務員為公法上行為具有公信力之原則，該行政行
      為當可被推定為真正，其據以依法處分之事實認定亦為正確無誤。受處分人前
      揭辯詞，既有上開前後不一致之瑕疵，而其酒後違規駕駛車輛之事實，除經證
      人彭鈞睦於本院結證在卷，且有受處分人所不爭執吐氣所含酒精濃度達每公升
      ○．三四毫克之酒精濃度檢測紀錄單一紙在卷可佐。此外，又查無任何證據足
      資證明舉發員警彭鈞睦有何捏造事實違法取締之情事，則執勤警員本其維護通
      秩序、安全職責所為之舉發，自應受到合法、正確之推定。本件受處分人有駕
      駛汽車酒精濃度過量之違規行為，至堪認定。
五、綜上，原處分機關經參考受處分人所駕駛車輛種類（小型車）、測試檢定吐氣所
    含酒精濃度（每公升○．二五毫克以上未滿○‧四毫克），及受處分人未在應到
    案日期前到案聽後裁決等情形，依道路交通管理處罰條例第三十五條第一項第一
    款及違反道路交通管理事件統一裁罰基準及處理細則所訂之違反道路交通管理事
    件統一裁罰標準表等規定，裁處罰鍰二萬七千元，並吊扣其駕駛執照十二個月，
    核無違誤。受處分人猶執前詞，指摘原處分不當，為無理由，自應將其異議駁回
    。據上論斷，應依道路交通案件處理辦法第十九條，裁定如主文。
中    華    民    國      九十一      年      十一      月      十三    日
                                      臺灣臺北地方法院交通法庭
                                          法  官  吳  秋  宏
右正本證明與原本無異。
如不服本裁定，應於裁定送達後五日內向本院提出抗告狀。
                                          書記官  林  碧  華
中    華    民    國      九十一      年      十一      月      十三    日
